【裁判字號】    94,簡上,76
【裁判日期】    950104
【裁判案由】    侵權行為損害賠償
【裁判全文】
臺灣板橋地方法院民事判決              94年度簡上字第76號
上  訴  人  己○○
訴訟代理人  丙○○
被上訴人    全球綠雅圖管理委員會
法定代理人  戊○○
訴訟代理人  丁○○
            甲○○
被上訴人    乙○○
上列當事人間請求侵權行為損害賠償事件，上訴人對於中華民國
94年1 月19日臺灣板橋地方法院三重簡易庭93年度重簡字第1360
號第一審判決提起上訴，經本院於94年12月21日言詞辯論終結，
判決如下：
    主  文
上訴駁回。
第二審訴訟費用由上訴人負擔。
    事實及理由
一、程序上理由
    (一)被上訴人乙○○未於言詞辯論期日到場，核無民事訴訟法
      第386 條各款所列情形，爰依上訴人聲請，由其一造辯論
      而為判決。
    (二)被上訴人全球綠雅圖管理委員會之法定代理人業經變更為
      戊○○，並經具狀聲明承受訴訟，此有承受訴訟狀1 份在
      卷可憑，核無不合，先予敘明。
二、本件上訴人起訴主張主張其與被上訴人乙○○（原名廖乙○
    ○）分別為台北縣新莊市○○路134 巷24號2 樓及5 樓住戶
    ，被上訴人乙○○未經上訴人及其他各樓住戶同意，擅自於
    民國82年6 月間在共有之頂樓平台加蓋違建，造成83年間大
    樓之頂樓排水不良，餘水外溢直注而下，上訴人住家陽台發
    生水淹至客廳之情形，而影響居家安全，被上訴人乙○○經
    鈞院84年度易字第5126號刑事判決判處有期徒刑4 月確定在
    案，而被上訴人全球綠雅圖管理委員會為上訴人之社區管理
    委員會，未盡維護住戶之安全及各戶之權益，迭經催修無效
    被上訴人乙○○與被上訴人全球綠雅圖管理委員會顯然共同
    侵害上訴人之權利，經上訴人請人估價上開溢水狀況之維修
    費用需要新臺幣（下同）150,000 元，另上訴人之精神上亦
    因此受有損害150,000 元，為此依侵權行為法則請求被告賠
    償財產損失共計300,000 元。原審為上訴人敗訴之判決，上
    訴人不服，提起上訴，並聲明：(一)原判決廢棄。(二)被上訴人
    應給付上訴人300,000 元。
三、被上訴人乙○○則以：上訴人所主張因其於頂樓加蓋違建，
    造成頂樓排水不良，致餘水外溢，使上訴人住家淹水受損云
    云，惟上開台北縣新莊市○○路134 巷24號5 樓業於86年1
    月11日由鈞院民事執行處拍賣，並點交由第三人戊○○買受
    ，自斯時起，被上訴人乙○○已喪失對上開房屋管領支配使
    用之權利，上訴人應不得再請求被上訴人乙○○賠償。且自
    86年1 月11日起迄上訴人提起本件訴訟，距今已逾2 年，其
    侵權行為損害賠償請求權已逾2 年時效而消滅。並聲明：請
    求駁回上訴。
四、被上訴人全球綠雅圖管理委員會則以：上訴人所主張之事實
    係發生於82、83年間，迄今已近10年，其侵權行為損害賠償
    請求權已罹於時效而消滅，而且社區管理委員會對於居民並
    無強制力，被上訴人乙○○於頂樓加蓋，乃其個人行為，自
    應由其個人修復，被上訴人全球綠雅圖管理委員會當無自行
    修復之義務等語，資為抗辯。並聲明：請求駁回上訴。
五、查上訴人主張其其與被上訴人乙○○前分別為台北縣新莊市
    ○○路134 巷24號2 樓及5 樓住戶，被上訴人乙○○未經其
    及其他各樓住戶同意，擅自於82年6 月間在共有之頂樓平台
    加蓋違建，造成83年間大樓頂樓排水不良，餘水外溢直注而
    下，其住家陽台發生水淹至客廳之情形，而影響居家安全，
    被上訴人乙○○並經本院以84年度易字第5126號刑事判決判
    處有期徒刑4 月確定在案等情，業據提出臺灣板橋地方法院
    檢察署檢察官84年度偵字第10202 號起訴書及本院84年度易
    字第5126號刑事判決之影本各1件為證，固堪信為真實。
六、惟按因侵權行為所生之損害賠償請求權，自請求權人知有損
    害及賠償義務人時起，2 年間不行使而消滅，民法第197 條
    定有明文。本件依上訴人於本院準備程序期日陳述：「（問
    ：房屋最後一次淹水是什麼時候？）我在85年就把房屋騰空
    了，騰空後沒有出租給別人，一直到92年8 月才出租給別人
    。我房屋租給別人以後承租人並沒有反應房屋有淹水。」、
    「（問：85年房屋騰空之後系爭房屋有無再淹過水？）我不
    知道，因為我都沒有過去看，從85年到92年8 月房屋是空屋
    的狀態沒有人居住。」、「（問：主張房屋有淹水，請求賠
    償，損害發生的時間是何時？）84年就是我還居住在那房子
    的時候。」等語（本院94年11月8 日準備程序筆錄），足見
    上訴人自85年間起即未再居住於上開台北縣新莊市○○路
    134 巷24號2 樓房屋，不知且未主張其後該24號2 樓房屋仍
    有淹水情事發生，其據以提起本件訴訟之原因事實係因被上
    訴人乙○○擅自在共有之頂樓平台加蓋違建，造成大樓頂樓
    排水不良，餘水外溢直注而下，其住家陽台於84年間發生水
    淹至客廳之情形，乃請求被上訴人乙○○賠償，則上訴人應
    於84年間即知其房屋有淹水受損之情事及被上訴人乙○○之
    侵權行為，其遲至93年7 月27日始提起本件訴訟，顯已逾2
    年之時效期間，被上訴人乙○○為時效抗辯，拒絕給付，即
    屬有據。
七、又查，上訴人雖主張被上訴人全球綠雅圖管理委員會為其社
    區管理委員會，未盡維護住戶之安全及各戶之權益，迭經催
    修無效，亦應負賠償責任等語，惟被上訴人全球綠雅圖管理
    委員會係於87年6 月5 日始向新莊市公所報備成立，此有公
    寓大廈管理組織報備證明之影本1 紙附於原審卷第69頁可憑
    ，則上訴人所有上開24號2 樓房屋於84年間因淹水受損之際
    ，其顯尚未成立，自無從令其就該淹水之損害賠償之責。而
    上訴人自85年間起即未再居住於上開24號2 樓房屋，不知且
    未主張其後該24號2 樓房屋仍有淹水情事發生，則縱被上訴
    人全球綠雅圖管理委員於成立後有未盡維護住戶之安全及各
    戶之權益，迭經催修無效之情事，亦與該房屋於84年間因淹
    水受損之情無涉。是上訴人據以請求被上訴人全球綠雅圖管
    理委員賠償，即無理由，不應准許。
七、綜上所述，上訴人主張本於侵權行為之法律關係，請求被上
    訴人給付300,000 元，為無理由，不應准許。原審為上訴人
    敗訴之判決，並無不合（原審就駁回上訴人請求被上訴人全
    球綠雅圖管理委員會給付部分，理由雖有不同，但結論尚無
    二致）。上訴意旨指摘原判決不當，求予廢棄改判，為無理
    由，應予駁回。
八、據上論結，本件上訴為無理由，依民事訴訟法第436 條之1
    第3 項、第449 條第1 項、第78條、判決如主文。
中    華    民    國    95    年    1     月    4     日
                  民事第三庭    審判長法  官  陳映如
                                      法  官  徐玉玲
                                      法  官  陳麗玲
以上正本證明與原本無異
不得上訴
中    華    民    國    95    年    1     月    4     日
                            書記官  顧嘉文


司法院資訊處製作；財團法人民間司法改革基金會備份。
